【裁判字號】    98,消債更,12
【裁判日期】    980703
【裁判案由】    更生事件
【裁判全文】
臺灣宜蘭地方法院民事裁定            98年度消債更字第12號
債  務  人  甲○○
                        樓之1.
上列當事人因消費者債務清理事件聲請更生，本院裁定如下：
    主  文
債務人甲○○自中華民國九十八年七月六日十六時起開始更生程
序。
命司法事務官進行本件更生程序。
    理  由
一、按債務人不能清償債務或有不能清償之虞者，得依更生或清
    算程序，清理其債務；惟債務人對於金融機構因消費借貸、
    自用住宅借款、信用卡或現金卡契約而負債務者，在聲請更
    生或清算前，應提出債權人清冊，以書面向最大債權金融機
    構請求協商債務清償方案並表明共同協商之意旨；經協商不
    成立，金融機構付與債務人證明書後，債務人始得聲請更生
    或清算，消費者債務清理條例第3條、第151條第1項、第4項
    分別定有明文。另法院開始更生程序之裁定，應載明其年、
    月、日、時，並即時發生效力，又法院裁定開始更生或清算
    程序後，得命司法事務官進行更生或清算程序，必要時得選
    任律師、會計師或其他適當之自然人或法人1人為監督人或
    管理人，此亦為消費者債務清理條例第45條第1項、第16條
    第1項所明定。
二、本件聲請意旨略以：聲請人目前債務總金額為新臺幣（下同
    ）1,298,815元，因有不能清償之虞之情事，遂於消費者債
    務清理條例施行後，提出債權人清冊，以書面向最大債權金
    融機構萬泰商業銀行股份有限公司（下稱萬泰銀行）請求共
    同協商債務清償方案，聲請人每月收入約15,000元，扣除必
    要支出後可還款金額為4,000元至5,000元，萬泰銀行認為聲
    請人之還款能力無法達成任何還款條例，故未能成立前置協
    商。再者，聲請人無擔保或無優先權之債務總額未逾1200萬
    元，復未經法院裁定開始清算程序或宣告破產，爰向本院聲
    請更生。
三、經查：
（一）聲請人名下無財產，其於民國（下同）95、96年間之每月
      平均薪資分別為8,274元、10,158元，97年4月起每月平均
      薪資為15,000元，此有宜蘭縣政府地方稅務局97年10月28
      日財產歸屬資料清單、財政部臺灣省北區國稅局95年及96
      年度綜合所得稅各類所得資料清單、新太平洋釣場林哲遠
      先生98年6月22日提出之證明，在卷可稽。
（二）聲請人之子許祐晨（92年2月23日生）年僅6歲，無謀生能
      力，須聲請人與其配偶共同扶養，然聲請人之配偶許甘平
      95年度每月平均薪資為38,667元、96年度每月平均薪資為
      40,000元，依聲請人與其配偶之資力，其長子之扶養費應
      由聲請人之配偶負擔主要部分，此有財政部臺灣省北區國
      稅局95年度與96年度綜合所得稅各類所得資料清單、財政
      部北區國稅局98年3月23日財產歸屬資料清單、全戶戶籍
      謄本在卷可憑。參酌行政院主計處公部之97年度臺灣省每
      人每月最低生活費用9,829元及聲請人毋須扶養長子許祐
      晨之標準計算，聲請人每月必要支出為9,829元，每月可
      得支配之所得為5,171元，聲請人陳稱其每月最多僅能清
      償5,000元尚稱允當。萬泰銀行主張聲請人於前置協商時
      ，稱其配偶每月補貼其12,000元，惟此部分按前置協商申
      請人財產及收支狀況說明書記載係補貼家計費用，即扶養
      長子許祐晨及其他家庭必要支出，此部分支出亦未計入聲
      請人必要支出內，因此聲請人之配偶每月補助之12,000元
      ，自無從計入聲請人每月平均收入。
（三）萬泰銀行主張聲請人係為利用更生程序以規避或減免其債
      務，惟按萬泰銀行提出之180期3%利率月繳8,785元、180
      期0%月繳7,068元均超出聲請人所得負擔之範圍，另萬泰
      銀行提出之兩階段方案，第一階段6年採0%月繳5,000元，
      第二階段期滿再議，此部分聲請人因無法預期6年後之收
      入及萬泰銀行要求之還款金額，而無法接受，尚屬合理，
      此有聲請人98年3月30日民事陳報狀、萬泰銀行98年4月2
      日民事更生陳報狀在卷足憑，聲請人顯已無法利用程序外
      協商機制來清理其債務，萬泰銀行之主張，顯不可採。
（四）依據聲請人陳報所負無擔保及無優先權債務總額為1,298,
      815元計算，若以年息5%計算，每月利息金額為5,412元，
      以年息20%計算，每月利息金額為21,647元，聲請人每月
      可得負擔之清償金額顯不足以清償利息，堪認其確有不能
      清償債務之情事。
四、綜上，聲請人確有不能清償債務之情事，又無消費者債務清
    理條例第6條第3項、第8條或第46條各款所定應駁回更生聲
    請之事由存在，則債務人聲請更生，應屬有據，爰依消費者
    債務清理條例第45條第1項、第16條第1項，為如主文所示之
    裁定。
中    華    民    國    98    年    7     月    3     日
                      民事庭法      官  林俊廷
上為正本係照原本作成
本件不得抗告
本裁定已於98年7月6日十六時公告
中    華    民    國    98    年    7     月    3     日
                            書  記  官  李茂榮


司法院資訊處製作；財團法人民間司法改革基金會備份。
